臺灣高等法院民事判決　　　　　　　　 96年度上易字第754號
上　訴　人　甲○○
被上訴人　　乙○○○
訴訟代理人　丁○○
上列當事人間請求召開區分所有權人會議事件，上訴人對於中華
民國96年7 月30日台灣台北地方法院96年度訴字第4689號第一審
判決提起上訴，本院於96年10月23日言詞辯論終結，判決如下：
    主  文
上訴駁回。
第二審訴訟費用由上訴人負擔。
    事實及理由
一、程序事項：
    按於第二審為訴之變更或追加，非經他造同意，不得為之。
    但減縮應受判決事項之聲明、因情事變更而以他項聲明代最
    初之聲明者，不在此限。民事訴訟法第446條第1項但書、第
    255條第1項但書第2、4款定有明文。上訴人於上訴之初，其
    聲明係：(一)原判決廢棄。(二)被上訴人應以王者鄉大廈管理委
    員會主任委員身分，依內政部所頒會議規範，於收受2 審判
    決後15天內，就「請求王者鄉大廈區分所有權人會議同意上
    訴人進行變更臺北市○○區○○路22巷7 號房屋外牆」為議
    題，召開區分所有權人會議。如該次區分所有權人會議未達
    法定人數時，被上訴人應於10天後，就同一議題召開區分所
    有權人會議。被上訴人收受上訴人所提供之外牆變更提案資
    料後，由被上訴人印發並送交所有區分所有權人。(三)上訴人
    願供擔保，請求宣告假執行。嗣於民國（下同）96年10月22
    日當庭減縮及變更上訴聲明為：(一)原判決除確定部分（即駁
    回命被上訴人應給付上訴人新台幣（下同）15萬元，暨起訴
    狀繕本送達被上訴人翌日起至清償日止，按年息5%計算之法
    定利息，及駁回該部分假執行之聲請，暨該部分訴訟費用之
    裁判）外廢棄。(二)被上訴人應以王者鄉大廈管理委員會主任
    委員身分，依住戶規約，於收受第2 審判決後15日內，就「
    請求王者鄉大廈區分所有權人會議同意上訴人進行變更台北
    市○○區○○路22巷7號1樓房屋外牆」為議案，召開區分所
    有權人會議。如未獲致決議或出席區分所有權人之人數或其
    區分所有權比例合計未達定額者，被上訴人應於10日內，就
    同一議案重新召集會議。被上訴人收受上訴人所提供之「外
    牆變更」提案資料後，由被上訴人印發並送交所有區分所有
    權人。(三)上訴人願供擔保，請准宣告假執行。（見本院96年
    10月22日準備程序筆錄），核屬因情事變更或減縮應受判決
    事項之聲明，合於首揭規定，應予准許。
二、上訴人起訴主張：上訴人於95年9 月間購買臺北市○○區○
    ○路22巷7號1樓房屋（以下簡稱系爭房屋），成為王者鄉大
    廈之區分所有權人，但系爭房屋於台北市政府建築管理處（
    下稱建管處）所存檔之建照圖及使用執照圖所載為一沒有廚
    房、廁所及逃生門之建物，而系爭房屋現狀係建商於未獲得
    建管處許可情形下私自變更管線建造而成。經上訴人向建管
    處尋求協助，認可以同時申辦「外牆變更」及「室內裝修許
    可」方式，將外牆立面變更，使之成為有逃生門之建物，並
    將現存之廚房、廁所合法化。然前開變更裝修經建管處函稱
    依「王者鄉大廈管理組織章程暨住戶規約」第2章第1條規定
    ，進行外牆變更一事須經王者鄉大廈區分所有權人會議議決
    。依前開章程暨住戶規約約定，有權召開區分所有人會議者
    惟主任委員即被上訴人1 人，被上訴人卻以「非重大事故無
    及時處理必要」及「沒有5分之1以上區分所有權人連署要求
    召開區分所有權人會議」為由拒絕提前召開，經建管處去函
    被上訴人要求被上訴人應依上訴人所請召開區分所有權人會
    議，然被上訴人仍拒絕之，遲至96年5 月22日才通知上訴人
    王者鄉大廈管理委員會將於同年11月11日召開區分所有權人
    會議。上訴人自同年2 月起即要求被上訴人召開區分所有權
    人會議，被上訴人拖延數月之久至11月才召開，致上訴人無
    法取得變更外牆之同意函，而無法進行系爭房屋之裝修，必
    須將中風之父親安置於安養院不能正當使用權益，被上訴人
    所為已損及上訴人請求召開區分所有權人會議之請求權行使
    ，為此依公寓大廈管理條例第8 條、第25條訴請被上訴人召
    開區分所有權人會議。並上訴聲明：(一)原判決除確定部分（
    即駁回命被上訴人應給付上訴人新台幣（下同）15萬元，暨
    起訴狀繕本送達被上訴人翌日起至清償日止，按年息5%計算
    之法定利息，及駁回該部分假執行之聲請，暨該部分訴訟費
    用之裁判）外廢棄。(二)被上訴人應以王者鄉大廈管理委員會
    主任委員身分，依住戶規約，於收受第2審判決後15日內，
    就「請求王者鄉大廈區分所有權人會議同意上訴人進行變更
    台北市○○區○○路22巷7號1樓房屋外牆」為議案，召開區
    分所有權人會議。如未獲致決議或出席區分所有權人之人數
    或其區分所有權比例合計未達定額者，被上訴人應於10 日
    內，就同一議案重新召集會議。被上訴人收受上訴人所提供
    之「外牆變更」提案資料後，由被上訴人印發並送交所有區
    分所有權人。(三)上訴人願供擔保，請准宣告假執行。
三、被上訴人則以：上訴人所購得系爭房屋係店面，沒有後門，
    上訴人欲改造外牆並建造後門，向被上訴人詢問是否能自行
    改造外牆跟建造後門，經被上訴人答覆須經區分所有權人會
    議提案通過始可變更。然上訴人於參加王者鄉大廈95年度區
    分所有權人會議，並未提案變更外牆。遲至96年2 月卻發函
    要求被上訴人召開區分所有權人會議，系爭房屋並無發生重
    大事故有及時處理之必要，不符合公寓大廈管理條例及王者
    鄉大廈住戶規約之規定，乃要求上訴人經區分所有權人連署
    請求召集。然上訴人卻又向建管處聲請發函要求召開，後王
    者鄉大廈管理委員會已決定於96年11月11日定期召開區分所
    有權人會議。上訴人於沒有區分所有權人連署之情形下，王
    者鄉大廈管理委員會既已決定召開區分所有權人會議，上訴
    人自可向會議提案，上訴人捨此不為竟訴請被上訴人提前召
    開，實屬無理等語，資為抗辯。並答辯聲明：(一)上訴駁回。
    (二)如受不利判決，願供擔保請准宣告免為假執行。
四、兩造不爭執之事項：（見本院96年10月22日準備程序筆錄）
  (一)系爭房屋原始設計為供商業使用之店面，未設廚房、廁所、
    逃生門，建商取得使用執照後私接管線設置廚房、廁所，上
    訴人於95年9月間購買系爭房屋成為王者鄉大廈區分所有權
    人，欲供其父母居住使用，知悉上情後申請外牆立面變更以
    增設逃生門，並將涉及公用管線變更之現存廚房、廁所合法
    化。
  (二)依據向台北市建築管理處報備有案之王者鄉大廈管理規約（
    守則）「第二章觀瞻之維護（一）任何修繕不得改變本大廈
    之外觀... 」之規定，應經王者鄉大廈區分所有權人會議決
    議同意，上訴人始得辦理外牆立面變更。
  (三)王者鄉大廈管理組織章程暨住戶規約第貳章第一條規定：區
    分所有權人會議，每年至少應召開定期會議一次；有下列情
    形之一者，應召開臨時會議：(1)發生重大事故有及時處理之
    必要，經管理負責人或管理委員會請求者。(2)經區分所有權
    人5分之1以上及其區分所有權比例合計5分之1以上，以書面
    載明召集之目的及理由請求召集者。
  (四)被上訴人現擔任王者鄉大廈管理委員會之第11屆主任委員，
    王者鄉大廈管理委員會於95年12月11日召開管理委員會第13
    次會議時，決議將96年度區分所有權人會議訂於11月份召開
    。
  (五)上訴人於96年2月10日及同年5月3日寄發存證信函予被上訴
    人要求召開區分所有權人會議，經被上訴人以「非因發生重
    大事故有及時處理之必要」為由，請上訴人自行連署5分之1
    區分所有權人後召開，後經建管處轉知上訴人區分所有權人
    會議訂於同年11月11日下午3時召開。
  (六)上訴人於95年11月26日出席參與區分所有人會議，會中並未
    就變更外牆乙案為提案之請求。
  (七)台北市政府建築管理處於96年3月16日及同年4月23日發函予
    王者鄉大廈管理委員會並副知上訴人，認上訴人裝修系爭房
    屋已涉及公用管線等公共設施之變更，應儘速召開區分所有
    權人會議。
五、兩造爭執之點：（見本院同上筆錄）
    上訴人是否有權訴請被上訴人召開區分所有權人會議？
六、本院之判斷：
  (一)按區分所有權人會議，由全體區分所有權人組成，每年至少
    應召開定期會議一次。有下列情形之一者，應召開臨時會議
    ：一、發生重大事故有及時處理之必要，經管理負責人或管
    理委員會請求者。二、經區分所有權人5分之1以上及其區分
    所有權比例合計5分之1以上，以書面載明召集之目的及理由
    請求召集者。公寓大廈管理條例第25條第1、2項定有明文，
    王者鄉大廈管理組織章程暨住戶規約第2章第1條第1、2項亦
    為相同之規定（見本院卷33頁）。經查，王者鄉大廈原於95
    年11月12日召開95年度定期區分所有權人會議，因人數不足
    流會再在95年11月26日召開，並依據修正公寓大廈管理條例
    規定配合修正王者鄉大廈管理組織章程暨住戶規約，嗣後改
    選之第11屆管理委員會於95年12月11日召開第13次會議，決
    議訂於96年11月間召開定期區分所有權人會議，而實際召開
    之日期嗣後再明訂為96年11月11日下午3時，故王者鄉大廈
    管理委員會已符合上開公寓大廈管理條例及王者鄉大廈管理
    組織章程暨住戶規約規定而召開定期會議。又建管處應上訴
    人之請求於96年3月16日及同年4月23日發函予王者鄉大廈管
    理委員會（見原審卷第31頁、第33頁），認上訴人所有系爭
    房屋之裝修已涉及公用管線等公共設施之變更，應儘速召開
    區分所有權人會議等情，亦經王者鄉大廈管理委員會告知將
    於96年11月11日召開區分所有權人會議，復經建管處以北市
    建都寓字第9667886600號函答覆上訴人（見原審卷第36頁）
    ，轉知上訴人倘有請求申請變更外牆需要時，併請準備相關
    說明文件，由管委會代為轉發住戶。又依據建管處前揭函文
    可知，上訴人所欲於區分所有權人會議中討論之變更外牆議
    題，並非不能留待王者鄉大廈管理委員會每年之定期會議中
    討論，自不得因建管處前揭函文中有提及「儘速召開區分所
    有權人會議」等文字，解為有責令被上訴人立即召集臨時區
    分所有權人會議或提前增開定期會議之意思。從而，上訴人
    請求應由被上訴人召集區分所有權人會議，若屬定期會議，
    被上訴人擔任王者鄉大廈第11屆管理委員會主任委員，依該
    屆管理委員會95年12月11日第13次會議議決，援往例於每年
    11月間召開定期區分所有權人會議（亦即召開日期95年度為
    11月12日，因流會再於11月26日召開，96年度則訂於11月11
    日召開），並無不當，上訴人主張被上訴人應提前召開或增
    開「定期」會議以同意其變更外牆議題云云，自屬無據。
  (二)至上訴人請求應由被上訴人召集區分所有權人會議，若屬臨
    時會議，自應審究是否符合王者鄉大廈管理組織章程暨住戶
    規約第2章第1條第1、2項（內容與公寓大廈管理條例第25條
    第1、2項規定內容完全相同）之要件。因系爭房屋原始設計
    為供商業使用之店面，並非供住家居住使用，故未設置廚房
    、廁所、後門（參見本院卷第68頁），建商取得使用執照後
    方私接管線設置廚房、廁所並私接管線使用，上訴人於95年
    9 月間購買系爭房屋欲供其父母居住使用，知悉上情後申請
    外牆立面變更以增設通往平台之後門，並將涉及公用管線變
    更之現存廚房、廁所合法化等情，業經證人丙○○於本院到
    庭結證屬實，且為兩造所不爭，堪信為真實。然本件上訴人
    係以現屋買賣之方式購入系爭房屋，理應知悉所購得系爭房
    屋現狀為沒有通往平台後門之建物，並非於上訴人購入系爭
    房屋後方知悉，且該未設通往平台後門之現狀，於上訴人購
    入後並無變更，雖上訴人乃因原建商二次施工增建廚房、廁
    所，致購買後方知悉系爭房屋原設計為供商業使用之店面，
    然此仍私人間房屋買賣契約之問題，並非公共事務，亦無致
    危害公共安全之虞，縱該屋現況不符上訴人高齡行動不便父
    母居住之用途，亦不能執此主張對全體區分所有人而言，亦
    屬「發生重大事故，有及時處理之必要」，參以上訴人自承
    其於95年出席參與區分所有權人會議時，亦未提案請求同意
    變更外牆一節，自與公寓大廈管理條例第25條第2項規定之
    「發生重大事故有及時處理之必要」之要件有間。更遑論倘
    發生重大事故有及時處理之必要時，依據上開法律及規約條
    文規定，亦僅管理負責人或管理委員會有請求召開臨時會議
    之權利。其餘區分所有權人並無權以此為由，請求召開區分
    所有權人會議，而僅能依據同條項第2款規定「經區分所有
    權人5分之1以上及其區分所有權比例合計5分之1以上，以書
    面載明召集之目的及理由請求召集者」。然上訴人並未取得
    區分所有權人5分之1以上其其區分所有權比例5分之1以上同
    意，自應認上訴人並未取得請求管理委員會之主任委員召開
    區分所有權人臨時會議之資格。從而，上訴人訴請被上訴人
    召開臨時區分所有權人會議同意前開變更外牆議題之請求，
    亦屬無據。
七、綜上所述，上訴人主張被上訴人應召開區分所有權人會議，
    為不足採，被上訴人抗辯並無應召開臨時或定期區分所有權
    人會議而拒不召開之情事，尚屬可信。從而，上訴人主張本
    於公寓大廈管理條例第8 條、第25條之法律關係，請求被上
    訴人召開區分所有權人會議，為無理由，不應准許。其假執
    行之聲請亦失所附麗，應併予駁回。原審為上訴人敗訴之判
    決，及駁回其假執行之聲請，並無不合。上訴意旨指摘原判
    決此部分不當，求予廢棄改判，為無理由，應予駁回。
八、王者鄉大廈已訂於96年11月11日召開96年度定期區分所有權
    人會議，而上訴人於本院96年10月23日言詞辯論時，亦表示
    將會前往開會，並將所擬「96年度區分所有權人會議議題提
    案」書面資料一份當庭交付被上訴人，希望被上訴人代為提
    案，被上訴人亦同意開會當日以臨時動議方式為上訴人提案
    （見本院96年9月23日言詞辯論筆錄），故本件雖駁回上訴
    ，然已訂於96年11月11日召開之王者鄉大廈96年度定期區分
    所有權人會議，仍得循上開兩造當庭表示之方式提案議決，
    乃屬當然，附此敘明。
九、本件事證已臻明確，兩造其餘主張陳述及所提之證據，經本
    院斟酌後，認與判決結果不生影響，均毋庸再予論述，附此
    敘明。
十、據上論結，本件上訴為無理由，依民事訴訟法第449條第1項
    、第78條，判決如主文。
中　　華　　民　　國　　96　　年　　10　　月　　23　　日
                    民事第五庭
　　  　              　審判長 法　官 魏麗娟
　　　　　　　　　　　　　　   法　官 蔡芳齡
　　　　　　　　　 　　        法　官 梁宏哲
正本係照原本作成。
不得上訴。
中　　華　　民　　國　　96　　年　　10　　月　　23　　日
　　　　　　　　　　　　　 　　書記官 廖麗蓮
